臺灣高等法院刑事判決
109年度上訴字第3937號
上  訴  人  臺灣新竹地方檢察署檢察官
被      告  張順偉



上列上訴人因被告違反毒品危害防制條例案件，不服臺灣新竹地
方法院109年度訴字第678號，中華民國109年9月14日第一審判決
（起訴案號：臺灣新竹地方檢察署109年度毒偵字第1328、1329
號），提起上訴，本院判決如下：
    主  文
上訴駁回。
    理  由
一、公訴意旨略以：被告張順偉前因施用毒品案件，經法院判處
    有期徒刑6月確定，經與他罪接續執行，於民國107年3月29
    日縮短刑期假釋出監併付保護管束，於108年6月27日保護管
    束期滿未經撤銷視為執行完畢。詎其仍不知悔改，基於施用
    第一級毒品海洛因及第二級毒品甲基安非他命之犯意，於10
    9年2月19日晚間11時許，在位於新竹縣湖口鄉仁樂路日租套
    房內，利用玻璃球燒烤方式，施用第二級毒品甲基安非他命
    ；復於翌(20)日凌晨1、2時許，在上開處所，以針筒注射方
    式，施用第一級毒品海洛因。嗣於109年2月20日下午12時50
    分許，行經桃園市平鎮區中豐路與快速路三段路口，因形跡
    可疑而為警攔查，當場扣得注射針筒1支，復於同日下午2時
    許，採集其尿液檢體送驗，結果呈安非他命、甲基安非他命
    、可待因及嗎啡陽性反應，始悉上情。因認被告涉犯毒品危
    害防制條例第10條第1項之施用第一級毒品及同條例第10條
    第2項之施用第二級毒品罪嫌等語。
二、按起訴程序違背規定者，應諭知不受理之判決；對於原審諭
    知不受理之判決上訴時，第二審法院認其為無理由而駁回上
    訴，得不經言詞辯論為之，刑事訴訟法第303條第1款、第37
    2條分別定有明文。又被告行為後，毒品危害防制條例於109
    年1月15日修正公布、同年7月15日施行，將施用毒品之再犯
    期間由「5年」改為「3年」，並就修正施行後仍於偵查中之
    案件，規定由檢察官逕依修正後規定處理，此觀同條例第20
    條第3項、第23條第2項、第35條之1第1款規定亦明。是就被
    告於「3年後再犯」之施用毒品行為，檢察官即不得追訴處
    罰，否則其起訴程序當然違背法律規定，應諭知不受理之判
    決。又修正後毒品危害防制條例第20條第3項規定，所謂「3
    年後再犯」，只要本次再犯（不論修正施行前、後）距最近
    1次觀察、勒戒或強制戒治執行完畢釋放，已逾3年者，即該
    當之，不因其間有無犯第10條之罪經起訴、判刑或執行而受
    影響（最高法院刑事大法庭109年度台大字第3826號裁定意
    旨參照）。是以，如距最近1次觀察、勒戒或強制戒治執行
    完畢釋放後，已逾3年者，即應令觀察、勒戒，其間縱因另
    犯該罪經起訴、判刑或執行，究與觀察、勒戒或強制戒治已
    經完整之治療療程不同，無法補充或替代而等同醫療處置，
    均應再予觀察勒戒之機會，以善盡國家維護國民身心健康的
    最低限度保護義務。
三、經查：被告前於92年間因施用毒品案件，經國防部中部地方
    軍事法院以92年度台裁字第051號裁定令入勒戒處所觀察、
    勒戒，因認無繼續施用毒品之傾向，於92年3月17日釋放出
    所，並由國防部中部地方軍事法院檢察署以92年中檢字第66
    號為不起訴處分確定；其後被告雖因多次施用毒品，違反毒
    品危害防制條例案件，均經起訴判刑，未再接受觀察、勒戒
    或強制戒治之執行等節，有本院被告前案紀錄表及上開案號
    裁定在卷可參（見原審卷第55頁，本院卷第27至52頁），檢
    察官起訴被告施用第一、二級毒品之時間，距被告最近一次
    觀察、勒戒執行完畢釋放已逾3年，屬毒品危害防制條例第2
    0條第3項所規定之「3年後再犯」，不因被告曾先後多次犯
    施用毒品罪，經起訴、判刑或執行而受影響。經核本案被告
    合於「3年後再犯」之情形，其本次施用毒品案件係在毒品
    危害防制條例修正施行後之109年8月12日繫屬於原審法院，
    亦有原審法院收文日期戳之記載可稽（見原審卷第7頁）。
    且依修正後施行之毒品危害防制條例第35條之1第1款規定，
    於本次毒品危害防制條例修正施行後，於偵查中之案件，由
    檢察官逕依上開修正後規定處理。依前開說明，如被告係於
    「3年後再犯」者，檢察官依法不得追訴，其誤向原審法院
    提起公訴，起訴程序當然違背法律規定，自應諭知公訴不受
    理之判決。原審以相同認定，不經言詞辯論，諭知不受理判
    決，核無違誤。
四、檢察官上訴意旨略以：本案被告施用毒品犯行，係於109年2
    月19日晚間11時許，及翌日凌晨1、2時許，在位於新竹縣湖
    口鄉仁樂路日租套房內，分別施用第二級毒品甲基安非他命
    及第一級毒品海洛因，距離其最近施用毒品經觀察勒戒執行
    完畢釋放出所之日已逾3年，依毒品危害防制條例第20條第3
    項、第23條第2項及第35條之1之規定及最高法院109年8月11
    日第3次刑事庭多數見解意見意旨，認應由法院依職權裁定
    令被告入勒戒處所觀察、勒戒，若被告無繼續施用毒品傾向
    ，即應釋放，並為免刑之判決，原審逕判決公訴不受理，有
    判決不適用法則之違法等語。然本案於109年7月15日毒品條
    例修正施行後，仍屬偵查中之案件，迄至同年8月12日始經
    檢察官提起公訴而繫屬於原審法院，此有蓋用原審法院收文
    章之臺灣新竹地方檢察署109年8月11日竹檢永孝109毒偵132
    8字第1099028881號函在卷可按（見原審卷第7頁），依前開
    說明，檢察官即應依修正後規定處理；而被告既符合上揭「
    3年後再犯」之情形，檢察官自應依修正後之毒品條例第20
    條第3項、現行第24條等規定，視被告個案之情形，是否適
    合「觀察、勒戒或強制戒治」或給予「附命完成戒癮治療緩
    起訴處分」之機會，自不得予以追訴。本件公訴自不合法。
    檢察官依被告行為時之規定，主張起訴合法，應由法院依職
    權為觀察、勒戒裁定而提起上訴，指摘原判決不當，顯有誤
    會，其上訴無理由，爰不經言詞辯論，依法駁回。
據上論斷，應依刑事訴訟法第368條、第372條，判決如主文。　
本案經檢察官葉子誠提起公訴、提起上訴。
中　　華　　民　　國　　109 　年　　12　　月　　31　　日
                  刑事第十四庭審判長法　官  黃斯偉
                                    法　官  許泰誠
                                    法　官  程克琳
以上正本證明與原本無異。
施用第一級毒品罪部分，如不服本判決，應於收受送達後20日內
向本院提出上訴書狀，其未敘述上訴之理由者並得於提起上訴後
20日內向本院補提理由書（均須按他造當事人之人數附繕本）「
切勿逕送上級法院」。
其餘部分不得上訴。
                                    書記官  劉靜慧
中　　華　　民　　國　　110 　年　　1 　　月　　4 　　日